---
title: "Data Prepocessing"
author: "Álvaro Garnica"
date: "21/10/2020"
output: html_document
---
```{r setup, include=FALSE}
knitr::opts_chunk$set(echo = TRUE)
```


##### Carga de librerías
```{r message=FALSE, warning=FALSE}
library(ggplot2)
library(reshape2)
library(DMwR)
library(corrplot)
library(naniar)
```


#### Importación de datos y vista previa
```{r }
data <- read.csv2('BBDD.csv', header = TRUE, na.strings = '-', row.names = 1)
str(data)
```


## Tratamiento de missings

Visualizamos el número de missings
```{r}
vis_miss(data, sort_miss = TRUE, show_perc = FALSE) +
    theme(text = element_text(size=6.5)) + ylab('Observaciones') +
    theme(legend.position = c(0.05, 1.4))
```


Eliminamos los países donde no hay información sobre la variable respuesta (esperanza_vida)
```{r}
row.names(data[!complete.cases(data[,'esperanza_vida']), ])
data <- data[complete.cases(data[,'esperanza_vida']), ]
```


A algunos países les falta mucha información, eliminemos aquellos países que contengan más del 50% de valores faltantes
```{r}
row.names(data[which(rowMeans(is.na(data)) > 0.5), ])
data <- data[which(rowMeans(!is.na(data)) > 0.5), ]
```

Veamos que porcentaje de missings contiene cada variable
```{r}
apply(is.na(data),2,sum)/nrow(data)
```
Este número es demasiado elevado en algunos casos, decidimos eliminar las variables con más del 50% de missings
```{r}
colnames(data[colSums(is.na(data))/nrow(data) > .5])
data <- data[colSums(is.na(data))/nrow(data) < .5]
```


Se imputan el resto de datos. 
```{r}
data<-knnImputation(data, k = 6, scale = T, meth = "weighAvg", distData = NULL)
```




## Feature engineering

Las variables VIH_049 y muertes_est_SIDA deben ser ponderadas en función de la población
```{r}
data$VIH_049 <- round((data$VIH_049/data$Poblacion) * 1000, 3)
data$muertes_est_SIDA <- round((data$muertes_est_SIDA/data$Poblacion) * 1000, 3)
```



Se crea la variable de tasa de crecimiento, la cual es igual a la tasa de natalidad menos la tasa de mortalidad
```{r}
data$tasa_mortalidad <- data$tasa_natalidad - data$tasa_mortalidad
names(data)[names(data) == 'tasa_mortalidad'] <- 'tasa_crecimiento_anual'
data$tasa_natalidad <- NULL
```


Se estudia la correlación 
```{r}
unique(head(sort(cor(data[-1]), decreasing = TRUE)[sort(prueba, decreasing = TRUE) != 1], 6))#top 3 correlaciones positivas
unique(tail(sort(cor(data[-1]), decreasing = TRUE),6)) #top 3 correlaciones negativas
```
Hay una correlacion de mas de 95%, la cual equivale a VIH_049 y muertes_est_sida. Eliminamos la variables VIH_049.
variables gasto_corriente_sanitario y gasto_corriente_sanitario_pc así como gasto_sanitario_privado y gasto_sanitario_privado_pc se correlacionan entre sí. Eliminamos las variables en términos per cápita.
```{r}
data$VIH_049 <- NULL
data$gasto_corriente_sanitario_pc <- NULL
data$gasto_sanitario_privado_pc <- NULL
```




Se crean los atributos 'descripcion_variables' y 'unidad_variables' de las variables
```{r}
attributes(data)$descripcion_variables <- c('Código del País',
                                            'Tasa de fertilidad',
                                            'Tasa de fecundidad adolescente',
                                            'Nacimientos bajo peso',
                                            'Muertes estimadas por SIDA',
                                            'Médicos',
                                            'Prevalencia de la desnutrición',
                                            'Prevalencia del sobrepeso',
                                            'Uso de agua potable',
                                            'Uso servicios básicos de saneamiento',
                                            'Incidencia malaria',
                                            'Gasto de capital sanitario',
                                            'Gasto corriente sanitario',
                                            'Gasto privado sanitario',
                                            'Tasa de suicidio',
                                            'Tasa de dependencia',
                                            'Tasa de desempleo',
                                            'Fuerza laboral, mujeres',
                                            'Beneficios por baja de maternidad',
                                            'Tasa de finalización de educación primaria',
                                            'Gasto público en educación',
                                            'Población rural',
                                            'Tasa de crecimiento anual',
                                            'Esperanza de vida',
                                            'Población')

attributes(data)$unidad_variables <- c('',
                                       'hijos por mujer',
                                       'nacimientos por cada 1000 mujeres de 15 a 19 años',
                                       '% del total',
                                       'por 1000 habitantes',
                                       'por 1000 habitantes',
                                       '% de la población',
                                       '% de la población adulta',
                                       '% de la población',
                                       '% de la población',
                                       'casos por año por 100 habitantes en riesgo',
                                       '% del PIB',
                                       '% del PIB',
                                       '% del gasto corriente sanitario',
                                       'por 100000 habitantes',
                                       '% de la población en edad laboral',
                                       '% de la fuerza laboral total',
                                       '% de la fuerza laboral total',
                                       '% del sueldo remunerado',
                                       '% del grupo de edad relevante',
                                       '% del PIB',
                                       '% de la población total',
                                       '%',
                                       'años',
                                       'habitantes')
```


se guardan los datos finales en formato RData
```{r echo=FALSE}
save(data, file = "data.RData")
```



