---
title: "EDA (análisis exploratorio datos)"
author: "Álvaro Garnica"
date: "1/11/2020"
output:
  html_document: default
  pdf_document: default
  word_document: default
---

```{r setup, include=FALSE}
knitr::opts_chunk$set(echo = TRUE)
```

#### Carga de librerías
```{r, include=FALSE}
library(factoextra)
library(gtools)
library(corrplot)
library(formattable)
library(leaflet)
library(geojsonio)
library(dplyr)
library(data.table)
library(formattable)
```
```{r, include=FALSE}
options(scipen=999, digits = 3)
```

#### Importacion de datos
```{r, include=FALSE}
load('data.RData')
paises <- geojsonio::geojson_read("world.json", what = "sp") #Para realizar el map plot hace falta este archivo Geojson con las coordenadas de los polígonos (contorno de los países)
paises<- sp::merge(x = paises, y = data, by.x = 'iso_a3', by.y ='cod_pais', all.x = FALSE)
datos_aux <- paises[,c(1,19,65:88)]@data
datos_aux <- datos_aux[order(datos_aux$iso_a3),]
rownames(datos_aux) <- datos_aux$name
paises <- paises[order(paises$iso_a3),19]
```


##Tabla explicativa variables
```{r}
tabla_descriptiva <- formattable(data.frame(cbind(attributes(data)$names, 
                                                  attributes(data)$descripcion_variables,
                                                  attributes(data)$unidad_variable), 
                                            row.names = NULL))
colnames(tabla_descriptiva) <- c('Variable', 'Descripción', 'Unidad de medida')
tabla_descriptiva
```


correlacion entre variables
```{r}
corrplot(cor(data[-1]), method = 'square',  tl.cex = 0.5)
```



## Análisis de componentes principales (PCA)

tabla de eigenvalues
```{r}
data.pca <- prcomp(data[,2:25], center = TRUE,scale. = TRUE)
```
```{r}
tabla_eigenvalues <- formattable(data.frame(cbind(round(summary(data.pca)$importance[1,]^2,3),
                                                  round(summary(data.pca)$importance[2,],3),
                                                  summary(data.pca)$importance[3,])))
colnames(tabla_eigenvalues) = c('varianza', '% varianza', 'varianza acumulada')
tabla_eigenvalues
```



#### individuos sobre las dos primeras componentes (por niveles de la variable esperanza_vida)
```{r}
fviz_pca_ind(data.pca, 
             axes = c(1,2), 
             geom = 'text', 
             habillage = quantcut(data$desempleo, q=3), 
             palette="Dark2",
             addEllipses=TRUE, 
             ellipse.level=0.9) + 
  labs(title =(""),
       x = "PC3",
       y = "PC4") + 
  theme(legend.title = element_blank()) +
  theme_linedraw(base_line_size = 1, base_rect_size = 0.2) +
  xlim(-8.7,7) + 
  ylim(-4,4)
```

#### variables sobre las 4 primeras componentes

```{r}
fviz_pca_var(data.pca, 
             axes = c(1,2),  
             select.var= list(name = c())) +
  labs(title =(""), 
       x = "Dim 1",
       y = "Dim 2") + 
  theme_linedraw(base_line_size = 1,
                 base_rect_size = 0.5) +
  xlim(-1.5,1.5)

fviz_pca_var(data.pca, 
             axes = c(3,4),  
             select.var= list(name = c())) +
  labs(title =(""), 
       x = "Dim 3",
       y = "Dim 4") + 
  theme_linedraw(base_line_size = 1,
                 base_rect_size = 0.5) +
  xlim(-1.5,1.5)
```
Otra manera de verlo
```{r}
var <- get_pca_var(data.pca)
corrplot(var$cor, is.corr=FALSE)
```

#### Biplot de individuos y variables sobre las dos primeras componentes
```{r, warning=FALSE}
fviz_pca_biplot(data.pca,
                axes = c(1,2), 
                label = 'var', 
                habillage = quantcut(data$esperanza_vida, q=3),
                palette="Dark2") + 
  labs(title =(""),
       x = "Dim 1", 
       y = "Dim 2") + 
  theme_linedraw(base_line_size = 1,
                 base_rect_size = 0.2) + 
  xlim(-7,6.5) +
  ylim(-3.9, 4)

fviz_pca_biplot(data.pca,
                axes = c(3,4),
                geom = 'text',
                palette="Dark2") + 
  labs(title =(""),
       x = "Dim 1", 
       y = "Dim 2") + 
  theme_linedraw(base_line_size = 1,
                 base_rect_size = 0.2) + 
  xlim(-7,6.5) +
  ylim(-3.9, 4)
```




## CLUSTER PROFILING

```{r}
datos_aux.pca <- prcomp(datos_aux[,3:26], center = TRUE,scale. = TRUE) #nos hacen falta datos geograficos por lo que se coge datos_aux
```

#### kmeans clustering

utilizar la elbow-rule para decidir k
```{r}
fviz_nbclust(datos_aux.pca$x, kmeans, method = "wss") + 
  geom_line(aes(group=1), colour="black") + 
  geom_point(size=1, colour="#CC0000") +
  xlab('Número de clusters k') +
  ylab('suma de cuadrados intra-cluster') +
  theme_bw()
```
se coge k = 3

```{r}
set.seed(123)
km <- kmeans(datos_aux.pca$x, 3, nstart = 25)
```
```{r} 
km$cluster[km$cluster == 1] <- 99    #(cambio cluster 1 por 2 porque me gusta mas así)
km$cluster[km$cluster == 2] <- 1
km$cluster[km$cluster == 99] <- 2
```

tamaño de los clusters
```{r}
km$size
```

cluster means de las primeras 4 componentes
```{r}
rownames(km$centers) <- c("Cluster 2", "Cluster 1", "Cluster 3")
km$centers[,1:4][c("Cluster 1","Cluster 2", "Cluster 3"),]
```


#### profiling
```{r}
fviz_pca_ind(datos_aux.pca, axes = c(1,2), geom = 'point', habillage = km$cluster, palette = c("seagreen", "firebrick", "dodgerblue"), addEllipses=TRUE, ellipse.level=0.9, legend.title ="clusters") + labs(x = "PC1", y = "PC2") + theme_linedraw(base_line_size = 1, base_rect_size = 0.2) + xlim(-8.1,6) + ylim(-4,4.2) + ggtitle("Clusters sobre las dimensiones 1 y 2") + theme_bw() + theme(plot.title = element_text(hjust = 0.5))

fviz_pca_ind(datos_aux.pca, axes = c(3,4), geom = 'point', habillage = km$cluster, palette = c("seagreen", "firebrick", "dodgerblue"), addEllipses=TRUE, ellipse.level=0.9, legend.title ="clusters") + labs(x = "PC3", y = "PC4") + theme_linedraw(base_line_size = 1, base_rect_size = 0.2) + ggtitle("Clusters sobre las dimensiones 3 y 4") + theme_bw() + theme(plot.title = element_text(hjust = 0.5))
```

biplot con solo top12 variables contribuyentes
```{r, warning=F}
fviz_pca_biplot(datos_aux.pca, select.var = list(contrib = 12), axes = c(1,2), label = 'var', habillage = km$cluster, palette = c("seagreen", "firebrick", "dodgerblue"), addEllipses=TRUE, ellipse.level=0.9, legend.title ="clusters") + labs(x = "PC1", y = "PC2") + theme_linedraw(base_line_size = 1, base_rect_size = 0.2) + xlim(-8.1,6) + ylim(-4,4.2) + ggtitle("Clusters sobre las dimensiones 1 y 2") + theme_bw() + theme(plot.title = element_text(hjust = 0.5))

fviz_pca_biplot(datos_aux.pca, select.var = list(contrib =12), axes = c(3,4), label = 'var', habillage = km$cluster, palette = c("seagreen", "firebrick", "dodgerblue"), addEllipses=TRUE, ellipse.level=0.9, legend.title ="clusters") + labs(x = "PC3", y = "PC4") + theme_linedraw(base_line_size = 1, base_rect_size = 0.2) + xlim(-8.1,6) + ylim(-4,4.2) + ggtitle("Clusters sobre las dimensiones 3 y 4") + theme_bw() + theme(plot.title = element_text(hjust = 0.5))
```


mapa por cluster
```{r}
pal <- colorBin(c("seagreen", "firebrick", "dodgerblue"), domain = km$cluster)
labels <-sprintf("<strong>%s" ,datos_aux$name) %>% lapply(htmltools::HTML)
```
```{r}
leaflet(paises) %>% 
      addTiles() %>% 
      addPolygons(fillColor = ~pal(km$cluster), 
                  weight = 1,
                  opacity = 1,
                  color = "white",
                  dashArray = "1",
                  fillOpacity = 1,
                  highlight = highlightOptions(
                    weight = 3, color = "#FFFFB3", 
                    bringToFront = TRUE),
                  label = labels,
                  labelOptions = labelOptions(
                    style = list("font-weight" = "normal", padding = "3px 8px"),
                    textsize = "15px",
                    direction = "auto")) %>%
       addLegend(colors = c("seagreen", "firebrick", "dodgerblue"), values = km$cluster, opacity = 1, title = NULL,
                position = "bottomleft", labels = c('Cluster 1','Cluster 2','Cluster 3'))
```

```{r}
#porcentaje de poblacion mundial en cada cluster
sum(datos_aux[rownames(datos_aux) %in% names(km$cluster[km$cluster == 1]),]$Poblacion) / sum(datos_aux$Poblacion)
sum(datos_aux[rownames(datos_aux) %in% names(km$cluster[km$cluster == 2]),]$Poblacion) / sum(datos_aux$Poblacion)
sum(datos_aux[rownames(datos_aux) %in% names(km$cluster[km$cluster == 3]),]$Poblacion) / sum(datos_aux$Poblacion)
```


```{r}
t_datos_aux <- transpose(aggregate(datos_aux[,3:26], list(km$cluster), mean)[2:25])
colnames(t_datos_aux) <- c('Cluster 1', 'Cluster 2', 'Cluster 3')
rownames(t_datos_aux) <- attributes(data)$descripcion_variables[2:25]
formattable(t_datos_aux, lapply(1:nrow(t_datos_aux), function(row) {
  area(row) ~ color_bar("lightblue")
}))
```





